【裁判字號】    97,交簡上,238
【裁判日期】    970826
【裁判案由】    業務過失傷害
【裁判全文】
臺灣桃園地方法院刑事判決           97年度交簡上字第238號
上  訴  人  臺灣桃園地方法院檢察署檢察官
被      告  甲○○
上列上訴人因被告過失傷害案件，不服本院中華民國97年6 月25
日96年度桃交簡字第1285號刑事簡易判決（聲請簡易判決處刑案
號：97年度偵字第2570號），提起上訴，本院管轄之第二審合議
庭判決如下：
    主  文
上訴駁回。
    事  實
一、甲○○係騏驊交通貨運公司之堆高機駕駛，係從事駕駛動力
    機械業務之人，於民國96年12月12日20時40分許，在桃園縣
    觀音鄉○○○路18號前，駕駛堆高機準備進行堆置圍牆石塊
    之工程作業時，明知堆高機係道路交通安全規則第83條所稱
    之非屬汽車範圍必須行駛於道路之動力機械，應比照道路交
    通安全規則第80條之規定，向公路監理機關申請核發臨時通
    行證，始得憑證行駛於道路，且應注意車前狀況，隨時採取
    必要之安全措施，並應於作業時設置警示標誌，以提醒來往
    之車輛注意，而依當時狀況，並無不能注意之情事，竟疏未
    注意，未申請核發臨時通行證，即貿然在車道上定點操作堆
    高機搬運石塊，且未設立任何警示標誌，適乙○○騎乘車號
    F7P-328 號重型機車沿大同一路往成功路方向行經該處，亦
    疏未注意車前狀況採取必要之安全措施，而閃避不及碰撞該
    堆高機，人車倒地，乙○○因而受有右肩胛骨及右尺骨骨折
    之傷害。甲○○於肇事後即撥打至警局報案，於警員到場處
    理時，當場向警員自首肇事，進而接受裁判。
二、案經甲○○自首暨乙○○訴由桃園縣政府警察局大園分局報
    請臺灣桃園地方法院檢察署檢察官偵查後聲請簡易判決處刑
    。
    理  由
壹、程序部分：
    按刑事訴訟法第159 條第1 項雖規定，被告以外之人於審判
    外之言詞或書面陳述，除法律有規定外，不得作為證據。然
    同法第159 條之5 第1 項、第2 項亦規定，被告以外之人於
    審判外之言詞或書面陳述，經當事人於審判程序同意作為證
    據，法院審酌該言詞陳述或書面陳述作成時之情況，認為適
    當者，亦得為證據；當事人、代理人或辯護人於法院調查證
    據時，知有第159 條第1 項不得為證據之情形，而未於言詞
    辯論終結前聲明異議者，視為有前項之同意。查本件被告於
    本院言詞辯論終結前，未就本院所調查之證據主張有刑事訴
    訟法第159 條1 項不得為證據之情形，應認已同意得作為本
    案之證據。從而，下述之證據資料縱有屬傳聞證據，且不符
    刑事訴訟法第159 條之1 至之4 之規定者，經本院審酌各該
    證據能力作成時之ㄧ切客觀情況，認無不適當之情事，均認
    有證據能力，合先敘明。
貳、實體部份：
一、訊據被告甲○○對於上揭事實於警詢、偵查及本院審理中均
    坦承不諱，核與告訴人乙○○警詢時證述情節相符，復有告
    訴人乙○○長庚紀念醫院林口分院96年12月23日診斷證明書
    、交通事故現場圖、道路交通事故調查報告表(一)、(二)、肇事
    現場照片9 幀在卷可稽（見97年度偵字第2570號卷第14頁至
    第20頁），足認被告甲○○前揭任意性自白，核與事實相符
    ，堪予採信。。
二、按依堆高機之構造及公路監理機關之檢驗作業，堆高機並非
    道路交通安全規則第2 條第1 項第1 款所稱之「汽車」，係
    屬道路交通管理處罰條例第32條及道路交通安全規則第83條
    所稱之「動力機械」，而「動力機械」，行駛於道路時應依
    臨時通行證所核定之路線、時間及速限行駛，並應於前後端
    懸掛危險標誌；又汽車行駛時，駕駛人應注意車前狀況，隨
    時採取必要之安全措施，道路交通安全規則第94條第3 項道
    路交通安全規則第83條之1 、第94條第3 項分別定有明文。
    被告係領有職業聯結車駕駛執照，理應知之甚稔，並應注意
    及之，惟被告竟未申請臨時通行證，而駕駛堆高機至桃園縣
    觀音鄉○○○路18號前，顯已違背上揭規定，且被告在上址
    人車頻繁之道路上為定點工程作業，自應注意謹慎操作，以
    避免發生危險，詎被告違反前開注意義務，未設置警示標誌
    ，而參之事發當時，並無不能注意之情事，被告竟疏未注意
    ，而造成告訴人乙○○閃避不及碰撞該堆高機，因而受有右
    肩胛骨及右尺骨骨折之傷害，其有過失至明。又其上述過失
    並與告訴人乙○○所受之傷害間，有相當因果關係。雖然告
    訴人乙○○騎乘機車行駛於道路，亦未注意車前狀況，然被
    告既有未盡注意義務之情事，則告訴人與有過失或可為民事
    上肇事責任分擔之問題，而仍無可解免被告過失之刑責，至
    為灼然。
三、綜上所述，本件事證明確，被告犯行洵堪認定，應依法論科
    。
參、論罪科刑：
    核被告乙○○所為係犯第284 條第2 項前段之業務過失傷害
    罪。至本件被告肇事後即撥打電話自行報案，於警員前往現
    場時並當場向警員自首，承認為動力機械駕駛肇事之人，此
    有被告甲○○之供述、告訴人乙○○之指述在卷可參，是本
    件被告係符合自首之要件。惟「對於未發覺之罪自首而受裁
    判者，『得』減輕其刑」，刑法第62條固定有明文。惟刑法
    關於自首由必減主義修正為得減主義，其立法意旨為：「按
    自首之動機不一而足，有出於內心悔悟者，有由於情事所迫
    者，亦有基於預期邀獲必減之寬典者。對於自首者，依現行
    規定（指修正前刑法第62條規定）一律必減其刑，不僅有使
    犯罪行為人恃以犯罪之虞。在過失犯罪，行為人為獲減刑判
    決，急於自首，而坐令損害擴展之情形，亦偶有所見…得減
    主義，既可委由裁判者視具體情況決定減輕其刑與否，運用
    上較富彈性。真誠悔悟者可得減刑自新之機，而狡黠陰暴之
    徒亦無所遁飾，可符公平之旨」，是上開修正後，對於符合
    自首者，賦予裁判者得審酌具體個案情形決定是否減輕其刑
    ，並非當然即減輕其刑。查本件肇事後，雙方並未達成和解
    ，並參酌本件被告犯罪遭察覺之可能性，認本件被告雖自首
    犯罪，但仍不因其自首而減輕其刑，一併敘明。原審以被告
    上揭罪證明確，適用刑法第284 條第2 項前段、第41條第1
    項前段，刑法施行法第1 條之1 第1 項、第2 項前段之規定
    ，並審酌被告過失情節之輕重，告訴人與有過失，告訴人所
    受傷害之輕重及被告犯後態度等一切情狀，量處被告拘役50
    日，並諭知易科罰金之折算標準，以示懲儆，認事用法均無
    不合，量刑亦無不當。檢察官雖經告訴人乙○○之請求，認
    被告迄今尚未與其和解，原審量刑顯然過輕，指摘原判決不
    當，核無理由，應予駁回。
據上論斷，應依刑事訴訟法第455條之1第1項、第3項、第368條，
判決如主文。
本案經檢察官林安紜到庭執行職務
中    華    民    國    97    年    8     月    26    日
                  交通法庭    審判長法  官  曾淑華
                                    法  官  鄭吉雄
                                    法  官  朱美璘
以上正本證明與原本無異
不得上訴
                                    書記官  谷貞豫
中    華    民    國    97    年    8     月    26    日
附錄本案論罪科刑法條：
中華民國刑法第284 條
因過失傷害人者，處6 月以下有期徒刑、拘役或5 百元以下罰金
，致重傷者，處1 年以下有期徒刑、拘役或5 百元以下罰金。
從事業務之人，因業務上之過失傷害人者，處 1 年以下有期徒刑
、拘役或1 千元以下罰金，致重傷者，處 3 年以下有期徒刑、
拘役或2 千元以下罰金。


司法院資訊處製作；財團法人民間司法改革基金會備份。
